臺灣桃園地方法院民事簡易判決
110年度桃簡字第1014號
原      告  呂性醑
被      告  陳昱豪
上列被告因過失傷害案件（109 年度桃交簡字第1153號），經原
告提起刑事附帶民事訴訟請求損害賠償，經本院刑事庭移送前來
（109 年度桃交簡附民字第117號），本院於民國110年11月15日
言詞辯論終結，判決如下：
    主    文
被告應給付原告新臺幣壹拾壹萬參仟伍佰零伍元，及自民國一０
九年五月十五日起至清償日止，按週年利率百分之五計算之利息
。
原告其餘之訴駁回。
訴訟費用（除減縮部分外）由被告負擔百分之七十六，餘由原告
負擔。
本判決第一項得假執行。
    事實及理由
壹、程序部分：
    按簡易訴訟之訴狀送達後，原告不得將原訴變更或追加他訴
    ，但擴張或減縮應受判決事項之聲明者，不在此限，民事訴
    訟法第436 條第2 項適用第255 條第1 項但書第3 款定有明
    文。經查，原告起訴時請求：「被告應賠償原告新臺幣（下
    同）40萬元，及自刑事附帶民事起訴狀（下稱起訴狀）繕本
    送達翌日起至清償日止，按週年利率5 ％計算之利息。」（
    見本院附民卷第5 頁），嗣於本院審理中減縮聲明為：「被
    告應給付原告15萬元，及自起訴狀繕本送達翌日起至清償日
    止，按週年利率5 ％計算之利息。」（見本院桃簡卷第48頁
    ），核其性質屬減縮應受判決事項之聲明，應予准許。
貳、實體部分：
一、原告主張：被告於民國108 年12月16日晚間，駕駛車牌號碼
    0000-00號自用小客車（下稱肇事車輛），沿桃園市龜山區
    自強東路往萬壽路2 段方向行駛，於同日晚間11時許，途經
    桃園市龜山區自強東路與自強東路131 巷口（下稱系爭巷口
    ）時，疏未注意後方來車，未等無來往車輛情形下，即貿然
    迴轉，原告騎乘車牌號碼000-0000號普通重型機車（下稱系
    爭機車）在其同車道左後方直行駛至該處，閃避不及，二車
    發生碰撞，原告人車倒地，致原告受有左側肩關節半脫位等
    傷害（下稱系爭傷害），系爭機車毀損無法維修報廢。原告
    因系爭傷害支出醫藥費6萬0,075元、看護費用1萬1,000 元
    ，6個月不能工作損失21萬1,200元，原告復因系爭傷害精神
    痛苦不已，被告應賠償精神慰撫金20萬元，系爭機車損失5
    萬元。另上開不能工作、慰撫金及系爭機車等損失，扣除強
    制責任險理賠，分別請求7萬元、5,000元、3,925元，連同
    系爭醫藥費、看護費，合計15萬元，爰依侵權行為之規定，
    提起本件訴訟等語，並聲明：如變更後之聲明。
二、被告則以：原告超速與有過失，原告受傷後仍上大夜班，無
    不能工作損害，系爭機車損害沒有單據等語，資為抗辯，並
    聲明：原告之訴駁回。 
三、本院之判斷：
  ㈠按因故意或過失，不法侵害他人之權利者，負損害賠償責任
    。汽車、機車或其他非依軌道行駛之動力車輛，在使用中加
    損害於他人者，駕駛人應賠償因此所生之損害，但於防止損
    害之發生，已盡相當之注意者，不在此限，民法第184 條第
    1 項前段、第191 條之2 分別定有明文。汽車迴車時，應暫
    停並顯示左轉燈光或手勢，看清無來往車輛，並注意行人通
    過，始得迴轉，道路交通安全規則第106 條第5 款定有明文
    。汽車行駛時，駕駛人應注意車前狀況，並隨時採取必要之
    安全措施，此為道路交通安全規則第94條第3 項前段所明定
    。此所稱「車前狀況」，並非僅限於注意所駕駛車輛正前方
    之狀況，更包含行進方向視野所及之範圍。蓋汽、機車等動
    力交通工具，其動能及速度較大，必須隨時注意前方視野所
    及範圍內之路況，俾能在事故發生前，及時採取必要之迴避
    措施，避免事故之發生。經查，被告於上開時地駕駛肇事車
    輛貿然迴轉，碰撞同向後方直行由原告騎乘之系爭機車，原
    告人車倒地，致原告受有系爭傷害，系爭機車毀損等情，業
    據本院依職權調閱本件刑事案件卷宗，依卷內證據認定上開
    事實無誤，並有行車執照附卷可參（見本院桃簡卷第35頁）
    ，堪信為真實。又本院刑事庭法官勘驗被告行車紀錄器錄影
    畫面結果略以：被告駕駛肇事車輛至系爭巷口時靠右駛往路
    旁，至21時52分19秒肇事車輛開始向左迴轉。至52分27秒，
    原告騎乘系爭機車自左後方駛來，並可聽見很大一聲碰。被
    告在52分25秒一輛廂型車通過後之迴轉過程中，均無其他車
    輛自其左後方經過等情，有本院勘驗筆錄可憑（見本院桃交
    簡卷第17頁）。原告未注意及禮讓肇事車輛左後方直行而來
    之系爭機車而逕自迴轉，自已違反前開汽車迴車之交通規則
    ，而有過失。另被告在上開廂型車通過後之迴轉過程中，均
    無其他車輛自其左後方經過，可見並無其他車輛可遮住原告
    前方及右前方之視線，原告仍碰撞前方緩慢迴轉之肇事車輛
    ，參以原告於警詢自承「我自覺我速度蠻快的」等語（見偵
    卷第25頁），足認原告有疏於注意車前狀況且未採取必要安
    全措施之與有過失。至於被告抗辯原告超速，然未提出證據
    ，尚難認原告有超速之過失。本院考量兩造各自違反注意義
    務之情節，而被告迴轉未禮讓直行車應為肇事主因，原告未
    注意車前狀況為肇事次因，以及迴避事故發生可能性等一切
    情形，認被告應負70％過失責任，原告應負30％與有過失責任
    。從而，被告駕駛行為確有過失，並導致原告受有損失，具
    有相當因果關係，被告自應負侵權行為損害賠償之責。
  ㈡損害賠償金額：
  ⒈按不法侵害他人之身體、健康、名譽、自由、信用、隱私、
    貞操，或不法侵害其他人格法益而情節重大者，被害人雖非
    財產上之損害，亦得請求賠償相當之金額，民法第195 條第
    1 項前段亦有明文。次按負損害賠償責任者，除法律另有規
    定或契約另有訂定外，應回復他方損害發生前之原狀；該項
    情形，債權人得請求支付回復原狀所必要之費用，以代回復
    原狀，民法第213 條第1 項、第3 項定有明文。債權人所得
    請求回復原狀之必要費用，倘以修復費用為估定其回復原狀
    費用之標準，修理時以新品換舊品時，應予折舊（最高法院
    108年度台上字第363號民事判決參照）。又按損害賠償，除
    法律另有規定或契約另有訂定外，應以填補債權人所受損害
    及所失利益為限。依通常情形，或依已定之計劃、設備或其
    他特別情事，可得預期之利益，視為所失利益，民法第216
    條定有明文。所謂所受損害，即現存財產因損害事實之發生
    而告減少，屬於「積極損害」；所謂所失利益，即新財產之
    取得，因損害事實之發生而受妨害，屬於「消極損害」（最
    高法院109 年度台上字第729號民事判決參照）。凡依外部
    客觀情事觀之，足認其已有取得利益之可能，因責任原因事
    實之發生，致不能取得者，即為所失之利益，應由債務人賠
    償，不以確實可取得之利益為限（最高法院105年度台上字
    第2242號民事判決）參照。
  ⒉醫療費用及看護費用：
    原告因系爭傷害支出醫療費用6萬0,075元、看護費用1萬1,0
    00元等情，為被告所不爭執（見本院桃簡卷第32頁反面），
    並有臺北榮民總醫院（下稱榮總）住院醫療費用明細收據及
    慈侒人力派遣企業社收據附卷可參（見本院附民卷第9頁至
    第9之4頁），堪信為真實。
  ⒊不能工作損失：
    原告因系爭傷害接受手術，手術後需休養，至6個月後始可
    從事負重工作，有榮總110年11月1日北總骨字第1101700081
    號函附卷可參（見本院桃簡卷第45頁），而原告自承從事保
    全工作（見本院桃簡卷第48頁反面），而保全工作內容可能
    包含整理、搬運物品而需負重，原告主張6個月無法從事保
    全工作自可採信。至於被告抗辯原告在上開休養期間上大夜
    班云云，未舉證證明，尚不可採。又原告主張其每日薪資為
    800元，換算每月薪資為2萬4,000元（計算式：800×30=2萬4
    ,000），惟未舉證證明，且逾108年每月基本工資2萬3,100
    元，自難以原告上開主張認定原告每日薪資，本院審酌原告
    自承受傷前係幫其父親保全工作代班（見本院附民卷第7頁
    ，桃簡卷第48頁反面）之工作性質、頻率及每月基本工資等
    一切情形，認原告受傷前每月工資為1萬8,000元。因此，原
    告因系爭傷害不能工作6個月損失為10萬8,000元（計算式：
    6萬×1萬8,000元=10萬8,000元）。
  ⒋精神慰撫金： 
    按精神慰撫金之多寡，應斟酌雙方之身分、地位、資力與加
     害程度，及其他各種情形核定相當之數額，該金額是否相
    當，自應依實際加害情形與被害人所受之痛苦及雙方之身分
    、地位、經濟狀況等關係決定之。經查，原告因系爭事故受
    有系爭傷害，精神上受有相當之痛苦，自得請求被告賠償精
    神慰撫金。參酌兩造身分、地位、經濟狀況（見兩造所得財
    產資料，本院個資卷）、教育程度（見戶籍資料，本院附民
    卷第37頁、第49頁）、被告過失情節及原告所受傷害等一切
    情狀，認原告請求精神慰撫金應以3 萬元為適當。
  ⒌系爭機車損害：
    原告雖未提出系爭機車事故發生前價值之證明，然系爭機車
    因本件車禍受損，現已報廢等情，有照片及車籍資料附卷可
    參（見本院桃交簡卷第55至63頁，個資卷），足認原告主張
    系爭機車因本件車禍受損無法維修而報廢等情，堪信為真實
    。又依行政院所頒固定資產耐用年數之規定，機械腳踏車之
    耐用年數為3 年，而系爭系爭機車出廠日為104年1月，有行
    車執照附卷可參（見本院桃簡卷第35頁），則系爭機車出廠
    後迄本件車禍發生時即108年12月16日，將近5年，已逾耐用
    年數，系爭機車價值自應折舊，並審酌系爭機車使用情形不
    明及報廢可得利益等一切因素，本院認系爭車輛因系爭事故
    減損之價值為3,000元。
  ⒍按損害之發生或擴大，被害人與有過失者，法院得減輕賠償
    金額。於被害人之代理人或使用人與有過失者，準用之，民
    法第217 條第1 項、第3 項定有明文。經查，原告所受上開
    損害合計為21萬2,075元（計算式：6萬0,075+1萬1,000+10
    萬8,000+3萬+3,000=21萬2,075）。另被告過失責任為70％，
    原告與有過失責任為30％已見前述，本院自得依上開規定減
    輕被告賠償金額。準此，依過失比例計算，被告應賠償原告
    之金額為14萬8,453元（計算式：21萬2,075×70％≒14萬8,453
     元，小數點以下四捨五入）。
　⒎按強制汽車責任保險法第32條規定，保險人依本法規定所為
    之保險給付，視為被保險人損害賠償金額之一部分；被保險
    人受賠償請求時，得扣除之。是被保險人受賠償請求時，得
    依上開規定扣除請求權人已領取之保險給付，乃係損害賠償
    金額算定後之最終全額扣除，故在被害人與有過失之情形，
    應先適用民法第217條第1項規定算定賠償額後，始有依上開
    規定扣除保險給付之餘地。如於請求賠償之金額中先予扣除
    保險給付，再為過失相抵之計算，無異減少賠償義務人所得
    扣除之強制汽車責任保險給付額，當非上開規定之本意（最
    高法院104 年台上字第1743號民事判決參照）。經查，原告
    於系爭事故發生後，已受領強制汽車責任保險理賠3萬4,948
    元等情為兩造所不爭執（見本院桃簡卷第48頁反面），並有
    強制險醫療給付費用表附卷可參（見本院桃簡卷第40頁），
    則該理賠金額自應自被告應賠償之金額中扣除，經扣除後，
    原告本件得請求之損害賠償金額為11萬3,505元（計算式：1
    4萬8,453-3萬4,948=11萬3,505）。
四、按給付無確定期限者，債務人於債權人得請求給付時，經其
    催告而未為給付，自受催告時起，負遲延責任。其經債權人
    起訴而送達訴狀，或依督促程序送達支付命令，或為其他相
    類之行為者，與催告有同一之效力。又遲延之債務，以支付
    金錢為標的者，債權人得請求依法定利率計算之遲延利息。
    但約定利率較高者，仍從其約定利率，而應付利息之債務，
    其利率未經約定，亦無法律可據者，週年利率為5 ％，民法
    第229 條第2 項、第233 條第1 項、第203 條分別定有明文
    。經查，上開債務為金錢債務，然無確定期限，亦無約定之
    利率，被告應自受催告時起，負遲延責任，給付週年利率5％
    遲延利息，而起訴狀繕本於109 年5 月4日寄存送達被告住
    所，有本院送達證書在卷可稽（見本院附民卷第11頁），於
    同年月14日生送達效力，原告請求自起訴狀繕本送達翌日即
    109年5月15日起至清償日止，按週年利率5％計算之遲延利息
    ，自有理由。
五、綜上所述，原告依侵權行為之法律關係，請求被告給付原告
    11萬3,505元，及自109年5月15日起至清償日止，按週年利
    率5 ％計算之利息，為有理由，應予准許，逾此部分，則無
    理由，應予駁回。
六、本件原告勝訴部分，係就民事訴訟法第427 條訴訟適用簡易
    程序所為被告敗訴之判決，依同法第389 條第1 項第3 款之
    規定，應依職權宣告假執行。
七、本件事證已臻明確，兩造其餘攻擊、防禦方法及證據資料，
    經本院審酌後，認對於判決結果不生影響，爰不一一論述，
    併此敘明。
八、訴訟費用負擔之依據：民事訴訟法第79條。　　
中　　華　　民　　國　　110 　年　　12　　月　　10　　日
                  桃園簡易庭  法  官  張明宏
以上為正本係照原本作成。
如不服本判決，應於送達後20日內，向本院提出上訴狀並表明上
訴理由，如於本判決宣示後送達前提起上訴者，應於判決送達後
20日內補提上訴理由書（須附繕本）。
如委任律師提起上訴者，應一併繳納上訴審裁判費。   
中　　華　　民　　國　　110 　年　　12　　月　　13　　日
                              書記官　石曉芸